高雄高等行政法院簡易判決
                         　   100年度簡字第157號
原　　　告  財團法人嘉義醫療廢棄物共同處理基金會
代  表  人  蔡宗佑
被　　　告　嘉義縣環境保護局
代　表　人　沈弘文  局長
上列當事人間廢棄物清理法事件，原告不服嘉義縣政府中華民國
100年6月21日府研法訴字第1000095498號訴願決定，提起行政訴
訟，本院判決如下：
    主  文
原告之訴駁回。
訴訟費用由原告負擔。
    事實及理由
一、事實概要：緣原告為醫療廢棄物之清除及處理業者，被告於
    民國100年4月13日會同行政院環境保護署（下稱環保署）南
    區督察大隊及內政部警政署環境保護警察隊（下稱警政署環
    保警察隊），至原告位於嘉義縣水上鄉○○村○○路228號
    處理醫療廢棄物之現場稽查時發現，原告在其焚化廠廠房內
    及廠房後方露天空地任意堆置醫療廢棄物，將針頭、血液試
    管等感染性廢棄物暴露在外，並已直接接觸土壤，被告認為
    原告上開行為與環保署規定之事業廢棄物貯存清除處理方法
    及設施標準（下稱設施標準）之相關規定不符，已違反廢棄
    物清理法第36條第1項（訴願決定書誤載為第36條第1項第1
    款）及設施標準第8條規定，乃依廢棄物清理法第53條第2款
    （原處分及訴願決定書誤載為第53條第1項第2款）規定裁處
    原告罰鍰新臺幣（下同）12萬元，並限期於100年4月19日改
    善完成，原告對罰鍰部分不服，提起訴願，遭決定駁回，遂
    提起本件行政訴訟。
二、本件原告主張：
（一）原告所屬焚化爐試車期限屆滿，向嘉義縣政府申請復工，
      嗣於100年3月4日接獲嘉義縣政府通知審查評鑑不合格，
      應依規定停止污染源操作後，即委託日友環保科技股份有
      限公司（下稱日友公司）協助焚燒醫療廢棄物，因日友公
      司焚燒廢棄物，有一定之數量及進度，原告必須配合日友
      公司之焚燒進度，是以原告暫時將所收之醫療廢棄物（若
      原告一旦停收，則全嘉義地區之醫療院所將無法處理其廢
      棄物，以致影響衛生及醫療品質），放置在廠區，等待焚
      燒，原告並非要求永久堆放，故與「貯存」之定義尚有未
      合，被告處以罰鍰即有未當。
（二）退一步言，假設原告有未依規定貯存感染性廢棄物，違反
      廢棄物清理法第36條第1項及設施標準第8條規定，但依原
      告所犯情節及放置之數量均屬微少，被告課以12萬元罰鍰
      ，亦違反比例原則等情。並聲明求為判決撤銷訴願決定及
      原處分。
三、被告則以：
（一）原告係屬嘉義縣轄內醫療廢棄物列管之清除及處理單位，
      管制編號為Q0000000。原告主張「貯存」之定義，依設施
      標準第8條第1項第2款第2目規定：「清除機構：不得貯存
      ；但有特殊情形而須轉運者，經地方主管機關同意後，得
      於攝氏5度以下冷藏或冷凍，並以7日為限。」同條第3目
      規定：「處理機構：不得於攝氏5度以上貯存；於攝氏5度
      以下至零度以上冷藏者，以7日為限；於攝氏零度以下冷
      凍者，以30日為限。」被告於100年4月13日於原告處理廠
      廠房內及廠房後方發現原告所貯存之醫療廢棄物，均已於
      室溫環境（超過攝氏5度以上）堆置超過24小時以上，原
      告身分無論就「清除機構」或「處理機構」而言皆嚴重違
      反上述規定，被告依法據以處分並無不當。
（二）查，本件原告所違反之法條為廢棄物清理法第36條第1項
      ，依廢棄物清理法第53條第2款之規定，可處6萬元以上30
      萬元以下罰鍰。經限期改善，屆期仍未完成改善者，按日
      連續處罰。情節重大者，並得命其停工或停業。又本件原
      告違反情節不僅於室溫下堆置貯存，且部分感染性廢棄物
      已直接接觸地面及暴露於空氣中，該行為已可能造成嚴重
      污染環境之虞，原告雖首次違反前述設施標準之作為義務
      ，惟被告審酌原告違反行政法上義務行為之應受責難程度
      、所生影響及因違反行政法上義務所得利益，並考量原告
      之資力，依廢棄物清理法第53條規定裁處原告12萬元之罰
      鍰，未有不當之處等語，資為抗辯。並聲明求為判決駁回
      原告之訴。
四、本件如事實概要欄所載之事實，業據兩造分別陳明在卷，復
    有被告稽查工作紀錄表、現場照片及100年4月19日嘉環廢字
    第1000008502號裁處書等附原處分卷可稽，洵堪認定。本件
    兩造之爭點為原告處理醫療廢棄物，有無違反廢棄物清理法
    第36條第1項及設施標準第8條規定？被告對原告裁處12萬元
    罰鍰有無違反比例原則？茲分述如下：
（一）按「本法所稱廢棄物，分下列2種：．．．二、事業廢棄
      物：（一）有害事業廢棄物：由事業所產生具有毒性、危
      險性，其濃度或數量足以影響人體健康或污染環境之廢棄
      物。．．．。前項有害事業廢棄物認定標準，由中央主管
      機關會商中央目的事業主管機關定之。」「事業廢棄物之
      貯存、清除或處理方法及設施，應符合中央主管機關之規
      定。前項事業廢棄物之貯存、清除、處理方法及設施標準
      ，由中央主管機關定之。」「有下列情形之一者，處新臺
      幣6萬元以上30萬元以下罰鍰。經限期改善，屆期仍未完
      成改善者，按日連續處罰。情節重大者，並得命其停工或
      停業：．．．二、貯存、清除或處理有害事業廢棄物，違
      反第36條第1項規定。」廢棄物清理法第2條第1項第2款第
      1目、第2項、第36條及第53條第2款分別定有明文。又按
      「本標準依廢棄物清理法（以下簡稱本法）第2條第2項規
      定訂定之。」「有害事業廢棄物以下列方式依序判定：一
      、列表之有害事業廢棄物。」「列表之有害事業廢棄物種
      類如下：．．．三、生物醫療廢棄物：指醫療機構、醫事
      檢驗所、醫學實驗室、工業及研究機構生物安全等級第2
      級以上之實驗室、從事基因或生物科技研究之實驗室、生
      物科技工廠及製藥工廠，於醫療、醫事檢驗、驗屍、檢疫
      、研究、藥品或生物材料製造過程中產生附表3所列之廢
      棄物。」有害事業廢棄物認定標準第1條、第2條第1款、
      第3條第3款亦分別定有明文。
（二）經查，原告為醫療廢棄物共同清除及處理機構，其得清除
      及處理之醫療廢棄物種類及代碼為生物醫療廢棄物C－050
      1至C－0509、C－0511、C－0512、C－0599等，核與前揭
      有害事業廢棄物認定標準第3條第3款規定附表3所列之廢
      棄物：基因毒性廢棄物（C－0512）、廢尖銳器具（C－05
      04）、感染性廢棄物（C－0599）、廢棄之微生物培養物
      、菌株及相關生物製品（C－0501）、病理廢棄物（C－05
      02）、血液廢棄物（C－0503）、受污染動物屍體、殘肢
      及墊料（C－0505）、手術或驗屍廢棄物（C－0506）、實
      驗室廢棄物（C－0507）、透析廢棄物（C－0508）、隔離
      廢棄物（C－0509）、受血液及體液污染廢棄物（C－0511
      ）等生物醫療廢棄物相符，此有行政院衛生署（下稱衛生
      署）100年1月13日衛署醫字第1000260161A號醫療廢棄物
      共同清除機構營運許可證、同年5月10日衛署醫字第10002
      61896B號醫療廢棄物共同處理機構營運許可證及有害事業
      廢棄物認定標準第3條第3款規定附表3等影本附本院卷足
      稽，足見原告所清除及處理之醫療廢棄物屬有害事業廢棄
      物認定標準第3條第3款規定附表3所列之有害事業廢棄物
      。
（三）又按「本標準專用名詞定義如下：一、貯存：指事業廢棄
      物於清除、處理前，放置於特定地點或貯存容器、設施內
      之行為。」「生物醫療廢棄物之廢尖銳器具及感染性廢棄
      物之貯存方法，除中央主管機關另有規定外，應符合下列
      規定：．．．二、感染性廢棄物：應與其他廢棄物分類貯
      存；以熱處理法處理者，應以防漏、不易破之紅色塑膠袋
      或紅色可燃容器密封盛裝；以滅菌法處理者，應以防漏、
      不易破之黃色塑膠袋或黃色容器密封貯存。貯存條件應符
      合下列規定：．．．（二）清除機構：不得貯存；但有特
      殊情形而須轉運者，經地方主管機關同意後，得於攝氏5
      度以下冷藏或冷凍，並以7日為限。（三）處理機構：不
      得於攝氏5度以上貯存；於攝氏5度以下至零度以上冷藏者
      ，以7日為限；於攝氏零度以下冷凍者，以30日為限。」
      分別為設施標準第2條第1款及第8條第1項第2款第2目、第
      3目所明定。查，被告於100年4月13日會同環保署南區督
      察大隊及警政署環保警察隊，至原告位於嘉義縣水上鄉○
      ○村○○路228號處理醫療廢棄物之現場稽查時發現，原
      告在其焚化廠廠房內及廠房後方露天空地任意堆置醫療廢
      棄物，將針頭、血液試管等感染性廢棄物暴露在外，並已
      直接接觸土壤等情，業據被告陳明在卷，復有被告稽查工
      作紀錄表及現場照片附卷為憑。再由現場照片觀之，原告
      係將其應處理之醫療廢棄物堆置在廠房內及廠房外空地，
      使該醫療廢棄物處於室溫下（攝氏5度以上），而未依規
      定以冷凍櫃予以冷藏或冷凍；且其中有財團法人佛教慈濟
      綜合醫院大林分院所產出之生物醫療廢棄物，產出時間為
      99年11月21日，及陽明醫院產出之醫療廢棄物，產出時間
      為99年12月4日，上開醫療廢棄物，產出時間距本件查獲
      時間，顯然已超過30日，明顯違反設施標準第8條第1項第
      2款第2目、第3目及廢棄物清理法第36條第1項規定，被告
      依廢棄物清理法第53條第2款規定裁處原告罰鍰12萬元，
      並無違誤。
（四）原告主張其僅暫時將所收受之醫療廢棄物，放置在廠區，
      等待焚燒，並非要永久堆放，故與「貯存」之定義尚有未
      合，被告處以罰鍰即有未當云云。然按設施標準第2條第1
      款規定「貯存」係指事業廢棄物於清除、處理前，放置於
      特定地點或貯存容器、設施內之行為。則由上開規定貯存
      之定義可知，事業廢棄物於清除、處理前，放置於特定地
      點之行為，即屬貯存行為，則原告將其自醫療機構蒐集來
      欲加以處理及清除之醫療廢棄物，集中放置於廠房內及廠
      房外空地之行為，核屬前揭設施標準第2條第1款規定貯存
      之行為無訛，原告上開主張，顯對法令規定有所誤解，自
      不可採。再按「違反行政法上義務之行為非出於故意或過
      失者，不予處罰。」「裁處罰鍰，應審酌違反行政法上義
      務行為應受責難程度、所生影響及因違反行政法上義務所
      得之利益，並得考量受處罰者之資力。」行政罰法第7條
      第1項及第18條第1項分別定有明文。查，原告為醫療廢棄
      物共同清除及處理之專業機構，其主任管理員陳盈璋及蔡
      錦龍均具有甲級廢棄物處理技術員合格證書，此有衛生署
      ）100年1月13日衛署醫字第1000260161A號醫療廢棄物共
      同清除機構營運許可證、同年5月10日衛署醫字第1000261
      896B號醫療廢棄物共同處理機構營運許可證附本院卷可參
      。故原告對醫療廢棄物清除及處理等相關法令規定及應遵
      守之程序，自無不知之理，是其對醫療廢棄物清除及處理
      自應依相關法令規定辦理，然其應注意能注意卻疏未注意
      ，致違反設施標準第8條第1項第2款第2目、第3目及廢棄
      物清理法第36條第1項規定，自難謂無過失，而應受罰。
      又揆諸前揭營運許可證記載，原告處理之醫療廢棄物之醫
      療機構共有太和診所等572家，原告處理之醫療廢棄物，
      其中生物醫療廢棄物等每日2.5公噸，銀及其化合物每月1
      2公噸，原告清除焚化處理之醫療廢棄物，每日2.5公噸，
      足認其營運之規模不小，且原告將醫療廢棄物中之針頭、
      血液試管等感染性廢棄物直接觸地面並暴露在空氣中，且
      部分醫療廢棄物處理時間過長，有污染環境之虞，則被告
      審酌原告違反行政法上義務行為應受責難程度、所生影響
      ，並考量原告之資力，依廢棄物清理法第53條第2款規定
      裁處原告罰鍰12萬元，並無不當。原告主張其所犯情節及
      放置數量均屬微少，被告課以12萬元罰鍰，違反比例原則
      云云，亦不可採。
（五）綜上所述，原告之主張既不可取，則被告以原告違反廢棄
      物清理法第36條第1項及設施標準第8條規定，乃依廢棄物
      清理法第53條第2款規定裁處原告罰鍰12萬元，並無違誤
      ；訴願決定遞予維持，亦無不合。原告起訴意旨求為均予
      撤銷，為無理由，應予駁回。又本件係適用簡易訴訟程序
      ，爰不經言詞辯論逕為判決。
五、據上論結，本件原告之訴為無理由，依行政訴訟法第233條
    第1項、第236條、第98條第1項前段，判決如主文。
中　　華　　民　　國　　100　 年　　10　　月　　6　　 日
               高雄高等行政法院第三庭
                                 法官　李  協  明
以上正本係照原本作成。
如不服本判決，應於判決送達後20日內向本院提出上訴書狀，其
未表明上訴理由者，應於提起上訴後20日內向本院提出上訴理由
書（須按對造人數附繕本）；如於本判決宣示或公告後送達前提
起上訴者，應於判決送達後20日內補提上訴理由書（須附繕本）
。未表明上訴理由者，逕以裁定駁回。
中　　華　　民　　國　　100　 年　　10　　月　　6　　 日

　　　　　　　　　　　　　　　書記官  周  良  駿
附註:
行政訴訟法第235條（第1項、第2項）:
對於適用簡易程序之裁判提起上訴或抗告，須經最高行政法院之
許可。
前項許可，以訴訟事件所涉及之法律見解具有原則性者為限。